【裁判字號】    98,易,2296
【裁判日期】    981027
【裁判案由】    妨害家庭
【裁判全文】
臺灣板橋地方法院刑事判決              98年度易字第2296號
公  訴  人  台灣板橋地方法院檢察署檢察官
被      告  甲○○
選任辯護人  張麗淑律師
上列被告因妨害家庭案件，經檢察官提起公訴（98年度偵字第
9570號）後追加起訴（98年度偵字第22975 號），被告於準備程
序中就被訴事實為有罪之陳述，經本院裁定改依簡式審判程序審
理，判決如下：
    主      文
甲○○有配偶而與人通姦，處有期徒刑參月。如易科罰金，以新
台幣壹仟元折算壹日。緩刑貳年。
    事      實
一、甲○○為乙○○之妻，與趙東昇為同事，甲○○自己為有配
    偶之人，竟基於通姦之犯意，於民國97年12月23日晚間某時
    起至翌（24）日凌晨0 時25分間，在趙東昇位於台北縣中和
    市○○路21號5 樓之6 租屋處，發生性關係而通姦。嗣為乙
    ○○發覺，報警處理，因而查知上情。
二、案經乙○○訴由台灣板橋地方法院檢察署檢察官偵查起訴。
    理      由
一、本案被告甲○○所犯係死刑、無期徒刑、最輕本刑為三年以
    上有期徒刑以外之罪，且非高等法院管轄之第一審案件，其
    於準備程序中就被訴事實為有罪之陳述，經本院告知簡式審
    判程序之旨，並聽取公訴人、被告、辯護人之意見後，裁定
    改行簡式審判程序，合先敘明。
二、上揭事實，業據被告於本院審理時坦承不諱，並經證人乙○
    ○、周宛蓉、趙東昇、黃淼榮、梁勢偉等人於偵查時證述屬
    實，復有監視錄影翻拍照片、協議書等件在卷可稽，足證被
    告自白核與事實相符，堪以採信。本案事證明確，被告犯行
    ，洵堪認定。
三、本院查：
（一）按婚姻與家庭為社會形成與發展之基礎，受憲法制度性保
      障（參照司法院釋字第362 號、第552 號解釋）。婚姻制
      度植基於人格自由，具有維護人倫秩序、男女平等、養育
      子女等社會性功能，國家為確保婚姻制度之存續與圓滿，
      自得制定相關規範，約束夫妻雙方互負忠誠義務。性行為
      自由與個人之人格有不可分離之關係，固得自主決定是否
      及與何人發生性行為，惟依憲法第22條規定，於不妨害社
      會秩序公共利益之前提下，始受保障。是性行為之自由，
      自應受婚姻與家庭制度之制約。婚姻關係存續中，配偶之
      一方與第三人間之性行為應為如何之限制，以及違反此項
      限制，應否以罪刑相加，各國國情不同，應由立法機關衡
      酌定之。刑法第239 條對於通姦者、相姦者處一年以下有
      期徒刑之規定，固對人民之性行為自由有所限制，惟此為
      維護婚姻、家庭制度及社會生活秩序所必要（司法院大法
      官會議釋字第554 號解釋意旨參照）。
（二）故核被告所為，係犯刑法第239 條前段之通姦罪。
（三）次按刑法第238 條、第239 條之罪及第240 條第2 項之罪
      ，須告訴乃論；第239 條之罪配偶縱容或宥恕者，不得告
      訴，刑法第245 條定有明文。而本條項所稱之「縱容」，
      指放縱或容許，乃「事前」所為之表示；「宥恕」，則指
      原宥及寬恕，乃「事後」所為之表示。非僅須內心有「縱
      容」或「宥恕」之真意，且須於外部有「縱容」或「宥恕
      」之明示或默示之表示行為，方足當之。本案告訴人乙○
      ○於報警查獲被告甲○○、趙東昇之通姦、相姦犯行後，
      三人於97年12月24日簽立協議書，約定：趙東昇應賠償乙
      ○○新台幣（下同）三十萬元，甲○○則應賠償乙○○一
      百萬元，趙東昇、甲○○雙方若未履行前開之賠償義務，
      乙○○仍保有刑事告訴權，惟乙○○於趙東昇、甲○○雙
      方履行賠償責任後，同意撤銷民刑事請求，日後亦不得再
      進行訴追等事項。是依其等協議內容及告訴不可分原則，
      應指趙東昇於賠償告訴人三十萬元、且被告賠償告訴人一
      百萬元後，告訴人不再追究趙東昇與被告之民刑事責任。
      本案被告雖已支付告訴人賠償金，惟趙東昇迄未履行協議
      ，尚難認告訴人已宥恕被告及趙東昇。是辯護人另主張被
      告已依雙方之協議賠償告訴人一百萬元，經告訴人宥恕，
      本案告訴不合法等情，尚有誤會，附此敘明。
四、爰審酌被告之素行、犯罪之動機、目的、手段，犯罪所生之
    危害，及犯罪後坦承犯行，態度尚屬良好等一切情狀，量處
    如主文所示之刑，並諭知如易科罰金之折算標準，以示懲儆
    。末查被告之素行良好，前未曾因故意犯罪受有期徒刑以上
    刑之宣告，有台灣高等法院被告前案紀錄表在卷可稽，其因
    一時失慮，致罹刑典，惟事後已賠償告訴人一百萬元，經此
    偵審程序及刑之宣告後，應知警惕，信無再犯之虞，本院因
    認所宣告之刑以暫不執行為適當，爰依刑法第74條第1 項第
    1 款規定，併予宣告緩刑二年，以啟自新。
據上論斷，應依刑事訴訟法第273 條之1 第1 項、第299 條第1
項前段，刑法第239 條後段、第41條第1 項前段、第74條第1 項
第1 款，刑法施行法第1 條之1 ，判決如主文。
本案經檢察官馮君傑到庭執行職務。
中    華    民    國    98    年    10    月    27    日
                  刑事第17庭  法  官  林鈺琅
以上正本證明與原本無異。
如不服本判決，應於收受送達後10日內，向本院提出上訴狀，並
應敘述具體理由；其未敘述上訴理由者，應於上訴期間屆滿後20
日內，向本院補提理由書（均須按他造當事人之人數附繕本），
「切勿逕送上級法院」。
                              書記官  林蔚然
中    華    民    國    98    年    10    月    27    日
附錄本案論罪科刑法條全文：
刑法第239 條：
  有配偶而與人通姦者，處一年以下有期徒刑；其相姦者亦同。


司法院資訊處製作；財團法人民間司法改革基金會備份。
